【裁判字號】    94,交訴,137
【裁判日期】    950217
【裁判案由】    公共危險等
【裁判全文】
臺灣高雄地方法院刑事判決             94年度交訴字第137號
公  訴  人  臺灣高雄地方法院檢察署檢察官
被      告  乙○○
                    號
上列被告因公共危險等案件，經檢察官聲請簡易判決處刑（94年
度偵字第3768號），本院高雄簡易庭認不得逕以簡易判決處刑（
93度交簡字第19143 號），簽准改依通常程序審理，本院判決如
下：
    主  文
乙○○無罪。
    理  由
一、聲請簡易判決處刑意旨略以：被告乙○○明知飲酒過量不得
    駕駛車輛，於不詳時、地喝完酒後，於民國93年12月15日上
    午9 時50分許，酒後呼氣酒精濃度已達每公升0.48毫克，已
    呈現不能安全駕駛動力交通工具之程度，竟仍駕駛無車牌碼
    號之靈車，沿高雄縣路竹鄉○○路由西向東方向行駛，途經
    該路26號附近，本應注意車輛行駛時，駕駛人應注意車前狀
    況及兩車併行之間隔，隨時採取必要之安全措施，而當時天
    候晴朗、日間自然光線、柏油路面、路面乾燥無缺陷、無障
    礙物、視距良好等情形，依其智識、能力，並無不能注意之
    情事，詎乙○○疏未注意車前狀況及保持兩車併行之間隔，
    及因受酒精影響，注意力、操控力不佳，適有甲○○騎乘車
    牌號碼WFP-693 號輕型機車行駛於其右方，乙○○未保持兩
    車併行之間隔，而與甲○○所騎乘之輕型機車發生擦撞，致
    甲○○重心不穩，人車倒地，受有頭部外傷、兩側顱內出血
    等傷害，而乙○○於駕車肇事致人受傷後，竟基於肇事逃逸
    之犯意，未協助將甲○○送醫或其他必要措施，亦未在現場
    靜待警方處理，反而加速逃離現場。嗣經警調閱監視錄影帶
    畫面，及在現場扣得靈車上裝飾用之假樹葉，循線查獲，並
    於同日14時30分許，對乙○○實施呼氣酒精濃度測試，測得
    其呼氣酒精濃度高達每公升0.19毫克，始悉上情。因認被告
    涉有刑法第185 條之3 不能安全駕駛動力交通工具而駕駛罪
    嫌、第185 之4 肇事逃逸罪嫌及第284 條第1 項過失傷害罪
    嫌。
二、按犯罪事實應依證據認定之，無證據不得推定其犯罪事實，
    刑事訴訟法第154條第2項定有明文。又檢察官就被告犯罪事
    實，應負舉證責任，並指出證明之方法，同法第161條第1項
    亦有明文規定。因此，檢察官對於起訴之犯罪事實，應負提
    出證據及說服之實質舉證責任。次按認定不利於被告之事實
    ，須依積極證據，苟積極證據不足為不利於被告事實之認定
    時，即應為有利於被告之認定，更不必有何有利之證據（最
    高法院30年上字第816號判例意旨參照）。又認定犯罪事實
    所憑之證據，無論係直接證據或間接證據，其為訴訟上之證
    明，須於通常一般之人均不致有所懷疑，而得確信其為真實
    之程度者，始得據為有罪之認定，倘其證明尚未達到此一程
    度，而有合理之懷疑存在，無從為有罪之確信，法院即應為
    無罪之判決（最高法院76年臺上字第4986號判例意旨參照）
    。
三、程序部分：
  (一)按被告以外之人於審判外之言詞或書面陳述，除法律有規定
    者外，不得作為證據，刑事訴訟法第159 條第1 項定有明文
    。證人即告訴人甲○○於警詢中所為陳述，依首揭法條規定
    ，原則上亦無證據能力。然被告以外之人於審判外之陳述，
    雖不符前4 條之規定，而經當事人於審判程序同意作為證據
    ，法院審酌該言詞陳述或書面陳述作成時之情況，認為適當
    者，亦得為證據，此刑事訴訟法第159 條之5 亦定有明文。
    本件被告於準備程序本院訊問時對證據能力亦不爭執，且至
    言詞辯論終結前，就前開證人於警詢中所為陳述之證據能力
    亦未聲明異議。再前開證人於警詢中之陳述，亦未經被告主
    張有何非出於自由意志之情形，是本件認為容許渠等陳述之
    證據能力，亦無不當，應依刑事訴訟法第159 條之5 之規定
    ，認證人即告訴人甲○○於警詢中之證述具有證據能力。
  (二)檢察官所提出高雄縣政府警察局湖內分局警員所繪製道路交
    通事故現場圖、道路交通事故調查報告表(一)(二)、疑似道路交
    通事故肇事逃逸追查表、酒精濃度測試值表、高新醫院94年
    1 月14日診斷證明書、高雄榮民總醫院94年1 月14日診斷證
    明書、檢察事務官於94年6 月10日勘驗監視錄影帶之勘驗報
    告，均係被告以外之人於審判外之書面陳述，業經被告於本
    院94年10月17日準備程序時當庭同意作為證據，且審酌上開
    證據之作成並不證據證明係出於強暴、脅迫、詐欺、利誘或
    其他不正之方法，自適當作為證據。至檢察官提出之現場及
    車損照片12張及監視錄影帶翻拍之照片4 張，其性質固有供
    述證據與非供述證據之爭論，然審酌照片係傳達照相當時現
    場情況，而透過照片傳達的情形與現場真實情形，在內容上
    的一致性，是透過機械的正確性來加以保障，換言之，照片
    並不存在人對現實情形的知覺、記憶所經常發生的表現錯誤
    ，是認照片之性質係非供述證據，則無傳聞法則之適用，此
    外別無證據證明上開照片有經偽造變造之情形，是有證據能
    力。
  (三)臺灣省高屏澎區車輛行車事故鑑定委員會94年12月28日高屏
    澎區字第940897號鑑定意見書，係上開機關就肇事原因所製
    作之鑑定報告，為被告以外之人於審判外之書面陳述，依刑
    事訴訟法第159 條第1 項之規定，屬於傳聞證據，原則上並
    無證據能力。又因前開鑑定係由受命法官依刑事訴訟法第19
    8 條或第208 條第1 項之規定委託鑑定，因屬法定鑑定程序
    ，所鑑定之結果，即屬於依刑事訴訟法第206 條所出具之鑑
    定報告，係刑事訴訟法第159 條第1 項所指例外情形，認有
    證據能力。
  (四)按證人、鑑定人依法應具結而未具結者，其證言或鑑定意見
    ，不得作為證據，刑事訴訟法第158 條之3 定有明文。是被
    告以外之人於偵查中向檢察官所為之陳述，仍應依法具結，
    始有證據能力。又告訴人之指訴如係就與待證事實有重要關
    係之親身知覺、體驗事實陳述時，即居於證人之地位，自應
    依同法第186 條第1 項規定命其具結，使告訴人知悉其有據
    實陳述之義務，以擔保其證言之真實性，該供述證據始具證
    據能力，如未踐行人證之法定調查程序，依法自不得作為證
    據（最高法院94年度臺上字第1001號、94年度臺上字第1644
    號等判決意旨參照）。本件告訴人甲○○94年3 月9 日偵查
    中之陳述，未經具結，依前開說明，自無證據能力。
四、聲請簡易判決處刑意旨認被告涉有刑法第185 條之3 不能安
    全駕駛動力交通工具而駕駛罪嫌、第185 之4 肇事逃逸罪嫌
    及第284 條第1 項過失傷害罪嫌，無非係以告訴人甲○○於
    警詢中之證訴、道路交通事故現場圖、道路交通事故調查報
    告表(一)(二)、高新醫院、高雄榮民總醫院診斷證明書2 紙、車
    損照片12張、監視錄影帶翻拍照片4 張、疑似道路交通事故
    肇事逃逸追查表、酒精濃度測定值表及車禍現場遺留之假樹
    葉與被告駕駛之靈車上所裝設之假樹葉相符等，為其論據。
    訊據被告堅決否認有上開檢察官所指訴之犯行，辯稱：(一)當
    日其駕車與告訴人發生車禍時並未服用酒類；(二)本件車禍係
    告訴人變換車道未保持安全距離所致，伊並無過失；(三)伊不
    知道有撞到人，並無肇事逃逸之故意等語。
五、經查：
  (一)過失傷害部分：
    1.被告於93年12月15日上午9 時50分許，駕駛無牌照之靈車
      ，沿高雄縣路竹鄉○○路由西往東方向行駛，行經忠孝路
      26號附近，與告訴人所駕駛沿忠孝路同向行駛於右側車道
      之車牌號碼WFP-693 號輕型機車發生擦撞，致告訴人受有
      頭部外傷、兩側顱內出血之傷害等情，業據告訴人於警詢
      及本院審理時證述明確，並有高新醫院94年1 月14日診斷
      證明書、高雄榮民總醫院94年1 月14日診斷證明書、道路
      交通事故調查報告表(一)(二)、現場圖、現場及車損照片12張
      在卷可稽，故堪信告訴人確因該車禍受有前開傷害，然不
      得以此謂被告就本件車禍發生當然具有過失。
    2.據車禍事故發生後高雄縣政府警察局湖內分局交通事件處
      理小組員警至事故現場所測繪之道路交通事故現場圖、事
      故現場與車損照片12張等資料所呈︰
      (1)有關本件車禍事故地點及肇事後兩車之位置︰
        係在高雄縣竹鄉○○路26號附近之快、慢車道之間，被
        告所駕駛之無照靈車於車禍發生離現場，告訴人所騎乘
        之輕型機車遭撞擊後則往左傾倒在快、慢車道之劃分線
        上，機車車頭朝東南、車尾朝西北方向，告訴人機車並
        留有刮地痕3.0 公尺在西向東內側車道距快、慢車道分
        向限制線0.7 公尺，無煞車痕，
      (2)有關事故現場之散落物︰
        被告所駕駛之靈車上裝設之假樹葉掉落於快、慢車道劃
        分線之左側。
      (3)有關車損之部位︰
        被告所駕駛之靈車與告訴人所騎乘之輕型機車無明顯之
        擦撞痕跡。
      (4)有關車損之部位︰
        被告所駕駛之靈車右側車身與告訴人所騎乘之輕型機車
        左側車發生擦撞。
    3.觀之檢察官所提出之車禍現場監視錄影帶翻拍照片4 張（
      偵卷第16至8 頁），車禍發生前，被告駕駛之靈車行駛於
      快車道，告訴人騎乘機車行駛於慢車道，在告訴人機車前
      方之慢道停有1 輛黑色小客車（如偵卷第16頁之照片所示
      ），車禍後告訴人之機車倒於被告靈車後方之快車道上（
      如偵卷第16頁之照片所示），而證人即告訴人甲○○於本
      院審理時具結稱：「（當時騎機車騎在外線或內線車道﹖
      ）本來騎在慢車道，因為旁邊有停車，所以我就騎進去快
      車道」等語（本院95年1 月20日審判筆錄），顯見在本件
      車禍發生前，被告駕駛靈車行駛於快車道，告訴人騎機車
      行駛於慢車道，惟因慢車道有小客車擋道，告訴人遂變換
      車道至快車道，然因未及注意快車道上有被告駕駛之靈車
      ，致未保持安全距離而發生碰撞，致生本件車禍事故之過
      程堪以認定。
    4.按所謂駕駛人應注意車前狀況，並隨時採取必要之安全措
      施，係指駕駛人在道路環境存有變易，道路上裝置有提醒
      用路人注意路況之交通控制設施下，駕駛人應注意路況變
      化，避免因為煞車不及，撞擊煞車距離以外之事物，亦即
      ，在合理反應時間內，駕駛人無法避免撞擊煞車距離內（
      反應距離內）之事物，但是對於煞車距離外（反應距離外
      之事物），駕駛人若仍撞及，則顯未注意安全狀況並未隨
      時採取必要之安全措施。查，本件車禍之發生係因告訴人
      為閃避停放於慢車道之小客車，變換至快車道而未保持安
      全距離所致，被告對於告訴人突如其來之變換車道之行為
      ，顯非被告事前得以預見，且在短距離內見狀，顯已來不
      及採取任何閃避等安全措施，從而，尚難認被告有何未注
      意車前狀況及保持兩車併之間隔之情事，是被告所駕駛之
      靈車右側車身因之與告訴人所騎乘機車左側車身發生擦撞
      ，顯無任何得以注意之情形，故就本件車禍事故並無任何
      過失。
    5.又，本件經送臺灣省高屏澎區車輛行車事故鑑定委員會鑑
      定之結果，亦認：「甲○○無照駕駛輕機車變換車道未注
      意安全距離為肇事原因：乙○○酒後駕駛無牌靈車無肇事
      因素。」，有臺灣省高屏澎區車輛行車事故鑑定委員會94
      年12月30日高屏澎鑑字第940897號函所附鑑定見書1 份附
      卷足據。
    6.綜上所述，檢察官所舉用以證明被告涉犯過失傷害行之證
      據，尚未達於通常一般之人均不致有所懷疑，而得確信其
      為真實之程度者，且有合理之懷疑存在，而無從使本院得
      有罪之確信，揆諸首揭說明，既難認被告就本件車禍之發
      生有何過失，且復查無其他積極之證據足資認定被告有何
      公訴人所指之前開犯行存在，不能證明被告犯罪，依前揭
      規定最高法院見解，依法自應為被告無罪之諭知。
  (二)被訴刑法第185 條之3 不能安全駕駛動力交通工具而駕駛部
    分：
    1.查，被告於本件車禍發生後經警於是日下午2 時31分許施
      以酒精濃度測試結果，其吐氣所含酒精成份為每公升0.
      19毫克，固有酒精濃度測定值表1 份附卷可稽，惟此距被
      告於93年12月15日上午9 時50分許，駕駛無牌照之靈車與
      告訴人騎乘之機車發生車禍乙事，已相隔約4 時31分許，
      且被告於上開車禍發生後隨即駕車離開現場，嗣於93年12
      月15日下午2 時31分許，始到警局說明並接受酒精測試，
      是以被告自肇事後至到案說明期間，仍有4 小時期間行方
      未明，縱認被告於到案後之吐氣所含酒精成份為每公升0.
      19毫克，惟此亦有可能係被告肇事後另行飲酒所致，公訴
      人逕以臺北榮民總醫院88年8 月5 日北總內字第26868
      號函、88年10月26日院賓文廉字第13407 號臺灣高等法
      院函台北醫學院附設醫院精神科主任蔡尚穎「酒精對人體
      生理與行為之影響」1 文結論，依被告之酒測結果及時間
      往前逆推而認被告於案發時呼氣酒精濃度值為每公升0.48
      毫克，究嫌速斷。
    2.又本件事故之發生，係因告訴人變換車道未注意安保持安
      全距離所致，已如前述，是實難以發生交通事故之一端，
      遽認被告於本案之駕車行為有服用酒類已達不能安全駕駛
      動力交通工具之程度。
    3.從而，並無證據足認被告當日肇事前確有服用酒類，且縱
      被告當日確有飲用酒類，亦無證據足資證明其飲用酒類對
      注意力、反應力、駕駛能力所生影響、有無達不能安全駕
      駛動力交通工具程度。故尚難僅憑此車禍之客觀事實，遽
      為推論被告當然有服用酒類不能安全駕駛動力交通工具而
      駕駛車輛之行為。公訴人所舉之證據不足以證明被告犯罪
      ，此外，本院復查無其他積極證據足資證明被告有服用酒
      類不能安全駕駛動力交通工具而駕駛之犯行，揆諸前揭規
      定及最高法院判例要旨，本件既不能證明被告有該部分犯
      罪，自應諭知被告該部分無罪之判決。
  (三)被訴肇事逃逸部分：
    1.刑法上所謂故意係指須對客觀構成犯罪事實之全部加以認
      識，並有積極使前開客觀構成要件實現或消極容任該要件
      發生之心態，因之所謂肇事逃逸之故意，指行為人於逃逸
      之際，就其駕駛行為肇事致人死傷一事，於其主觀上有所
      認知或遇見其發生而猶不計一切執意離去之心態。是倘認
      被告確有逃逸之故意，其對於肇事傷人一事即應有所認知
      。
    2.次查，依員警事後對被告駕駛之靈車及告訴人騎乘之機車
      拍攝相片觀之，該二車車身均無明顯之擦撞痕跡，顯見二
      車撞之力道並不嚴重。前述監視錄影帶翻拍之照片，車禍
      發生後，被告所駕駛之靈車行進並無因此受有影響，何況
      本件車禍之發生，並非被告直接撞擊告訴人所騎乘之機車
      ，而是告訴人騎乘之機車擦撞被告所駕駛之靈車，已如前
      述，準此，本件車禍擦撞力道並不嚴重，發生擦撞又無影
      響車輛前進，則被告渾然不知該車已受有撞擊，尚合常情
      。而被告肇事後，即將靈車開回阿濱鮮花店之車庫停放，
      未有任何掩飾之舉，此與一般肇事逃逸者，為免被察覺而
      於事後儘速將肇事車輛加以隱匿或修復等情，亦不相符，
      是被告所辯對於肇事傷人之事實未有認識，而無肇事逃逸
      之故意等情，尚堪採信。
    3.綜上所述，公訴人所舉之證據不足以證明被告犯罪，此外
      ，本院復查無其他積極證據足資證明被告有駕駛動力交通
      工具肇事，致人死傷而逃逸之犯行，揆諸前揭規定及最高
      法院判例要旨，本件既不能證明被告有該部分犯罪，自應
      諭知被告該部分無罪之判決。
據上論斷，應依刑事訴訟法第452 條、第301 條第1 項前，判決
如主文。
本案經檢察官丙○○到庭執行職務。
中    華    民    國    95    年    2     月    17    日
                  交通法庭  審判長法  官   何秀燕
                                  法  官   楊智守
                                  法  官   戰諭威
以上正本證明與原本無異。
如不服本判決，應於判決送達後10日內，向本院提出上訴狀。
中    華    民    國    95    年    2     月    17    日
                                  書記官   唐美玲


司法院資訊處製作；財團法人民間司法改革基金會備份。
